【裁判字號】    92,交聲,1701
【裁判日期】    921128
【裁判案由】    交管條例聲異
【裁判全文】
臺灣板橋地方法院交通案件裁定                九十二年度交聲字第一七一號
    原處分機關  交通部公路總局臺北區監理所
    異  議  人
    即受處分人  甲○○
右異議人因違反道路交通管理處罰條例案件，對於交通部公路局臺北區監理所於民國
九十二年十月十六日所為之處分（原處分案號：北監自裁字裁四－Ｇ三一二三八
五八號），聲明異議，本院裁定如左：
    主  文
原處分撤銷。
甲○○汽車駕駛人轉彎時，在多車道左轉彎，不先駛入內側車道，處罰鍰貳佰元（即
新臺幣陸佰元），並記違規點數壹點。
    理  由
一、按汽車駕駛人在多車道右轉彎，不先駛入外側車道，或多車道左轉彎，不先駛入
    內側車道者，處二百元以上六百元以下罰鍰，並記違規點數一點，道路交通管理
    處罰條例第四十八條第四款、第六十三條第一項第一款分別定有明文。又按對於
    違反道路交通管理處罰條例之行為，逕行舉發者，應按已查明之資料填註車牌號
    碼、車輛種類、車主姓名或名稱及地址，並於通知單上方空白處加註逕行舉發之
    文字後，由舉發機關送達被通知人；而處理違反道路交通管理事件，有關文書送
    達之程序，依行政程序法之規定，違反道路交通管理事件統一裁罰標準及處理細
    則第十一條第一項第三款、第五條亦分別定有明文。再按行政程序法中對於文書
    送達，其第七十三條第一項規定：「於應送達處所不獲會晤應受送達人時，得將
    文書付與有辨別事理能力之同居人、受雇人或應送達處所之接收郵件人員」。第
    七十八條規定：「對於當事人之送達，有下列各款情形之一者，行政機關得依申
    請，准為公示送達︰一、應為送達之處所不明者；二、於有治外法權人之住居所
    或事務所為送達而無效者；三、於外國或境外為送達，不能依第八十六條之規定
    辦理或預知雖依該規定辦理而無效者（第一項）。有前項所列各款之情形而無人
    為公示送達之申請者，行政機關為避免行政程序遲延，認為有必要時，得依職權
    命為公示送達（第二項）」；由上開行政程序法之規定可知，行政機關欲對應受
    送達人為公示送達者，除有該法第七十八條第一項第二、三款所定之事由外，須
    應受送達人應為送達之處所不明，始足當之；倘應為送達之處所並非不明，僅因
    一時郵務之誤致未能送達者，即與上開公示送達之要件不合，自不得逕對應受送
    達人為公示送達，否則其公示送達，即難認為合法。
二、異議意旨略以：臺中市警察局交通隊舉發異議人即受處分人於民國九十二年三月
    二十日十四時三十五分許，在臺中市○○○路、永春東路口處，因「在多車道左
    轉彎，不先駛入內側車道」違規，遂以中市警交字第Ｇ三一二三八五八號舉發
    違反道路交通管理事件通知單逕行舉發。異議人以因至驗車單位驗車時，始知有
    違規通知單罰鍰未繳情事，期間未曾收受本件違規通知舉發單，致未能依法按期
    到案接受處分，請求撤銷原處分，改以最低罰鍰裁處。
三、經查，本件受處分人即異議人甲○○於上開時、地之違規事實，有臺中市政府警
    察局中市警交字第Ｇ三一二三八五八號舉發違反道路交通管理事件通知單、採
    證照片影本二紙在卷足稽，受處分人亦未爭執，其違規事實足堪認定。而上開通
    知單經舉發機關交寄受處分人之車籍所在地「台北縣三重市○○路一二二號」，
    固經郵務機關以查無此人退回，復經舉發機關依法予以公示送達，此有信封及臺
    中市警察局公示送達公告各一件在卷可稽。惟查原處分機關於九十二年十月十六
    日之裁決書亦係向上開受分人之車籍所在地「台北縣三重市○○路一二二號」為
    送達，並經受處分人之配偶張李介珠代為收受，此亦有收件回執一件附卷足憑。
    足認受處分人之上開地址並非不能送達，難認受處分人有應為送達處所不明之情
    形，自不得逕為公示送達。原處分機關未予詳查，遽依郵務機關於退回信封所載
    情形而辦理公示送達，於法自有違誤，並使受處分人喪失依最低罰自動繳納之利
    益，自有未洽，爰撤銷原處分，另裁罰如主文第二項所示。
四、據上論結，應依道路交通案件處理辦法第二十條，裁定如主文。
中    華    民    國      九十二      年      十一      月    二十八    日
                                        臺灣板橋地方法院交通法庭
                                          法  官    李君豪
右正本證明與原本無異。
如不服本裁定應於送達後五日內向本院提出抗告狀。
                                          書記官    楊灥
中    華    民    國      九十二      年      十一      月    二十八    日


司法院資訊處製作；財團法人民間司法改革基金會備份。
